臺灣高雄地方法院民事判決
110年度雄簡字第1126號
原      告  鄒官鵬  
訴訟代理人  鄒志憲  
被      告  蔡承學  

                      送達處所：高雄市○○區○○路00號00          樓之0
上列當事人間請求損害賠償（交通）事件，原告提起刑事附帶民
事訴訟，經本院刑事庭移送前來，本院於民國111年3月8日言詞
辯論終結，判決如下：
    主      文
被告應給付原告新臺幣參萬捌仟玖佰柒拾柒元。
訴訟費用新臺幣壹仟元由被告負擔。
本判決第一項得假執行；但被告如以新臺幣參萬捌仟玖佰柒拾柒
元為原告預供擔保後，得免為假執行。
    事實及理由
一、被告經合法通知，未於言詞辯論期日到場，核無民事訴訟法
    第386 條所列各款情形，爰依原告之聲請，由其一造辯論而
    為判決。
二、原告主張：被告原領有駕駛執照，嗣遭車輛監理單位註銷其
    駕照。其於民國109年4月13日5時許，駕駛車牌號碼000-000
    0號小客車，沿高雄市苓雅區福德二路由南往北方向行駛，
    行經福德二路與憲政路交岔路口左轉憲政路行駛時，竟疏未
    注意禮讓對向車道之直行車先行即貿然左轉行駛，適原告騎
    乘車牌號碼000-000號普通重型機車（下稱系爭機車）沿福
    德二路由北往南方向亦直行至上開路口，因閃避不及而與被
    告所駕駛上開小客車之右側車身發生碰撞，致原告人車倒地
    （下稱系爭事故），因而受有頭部外傷併蜘蛛膜下腔出血、
    左側第二至第四肋骨骨折、右下恥股枝骨折、左手食指約2
    公分裂傷經縫合手術、左手背皮膚撕脫傷及雙下肢挫擦傷等
    傷害（下稱系爭傷害）。原告因此支出醫療費用新臺幣（下
    同）5,609元、系車機車修理費3,900元（即折舊後之零件費
    用）及相當於看護費用之損失7萬元（109年4月16日至109年
    5月20日，共35日，每日以2,000元計算），合計79,509元。
    經扣除已領取之強制汽車責任險理賠金40,532元後，原告得
    向被告請求賠償38,977元。爰依民法侵權行為規定提起本件
    訴訟等語，並聲明：被告應給付原告38,977元。
三、被告未於言詞辯論期日到場，亦未提出書狀作任何聲明或陳
    述。
四、經查，被告有未注意禮讓對向車道直行車，即貿然左轉行駛
    之過失，造成系爭事故，並致原告受有系爭傷害等情，有道
    路交通事故初步分析研判表、道路交通事故現場圖、現場照
    片、系爭機車修理費估價單、醫療費用及醫療用品支出單據
    為憑（見本院卷第13至12、17至19、64至66頁），並經本院
    調閱110年度交簡字第305號刑事判決卷宗確認無訛。而被告
    已於相當時期受合法通知，卻於言詞辯論期日不到場，亦未
    提出準備書狀爭執，依民事訴訟法第280 條第3 項之規定，
    應視同自認，堪認原告主張之事實為真實。
五、本院之判斷：
　㈠按因故意或過失，不法侵害他人之權利者，負損害賠償責任
    ，民法第184條第1項前段定有明文。經查，系爭事故既因被
    告轉彎車未禮讓直行車之過失而肇致，並致原告受有損失，
    原告自得依民法侵權行為之規定請求被告賠償。
　㈡原告得請求被告賠償之項目及金額分述如下：　
　  ⒈醫療費用部分：
　　  按不法侵害他人之身體或健康者，對於被害人因此喪失或
      減少勞動能力或增加生活上之需要時，應負損害賠償責任
      ，民法第193條第1項定有明文。經查，原告因系爭傷害，
      於財團法人私立高雄醫學大學附設中和紀念醫院（下稱中
      和醫院）治療，共支出醫療費用5,609元等情，有中和醫
      院110年12月23日高醫附法字第1100108413號函暨醫療費
      用明細在卷可佐（見本院卷第72至73頁），上開費用係因
      被告不法侵害原告身體健康而支出之必要費用，屬原告因
      被告行為增加之生活費用，自應由被告賠償。
　　⒉相當於看護費用之損失部分：
　    ⑴按親屬代為照顧被害人之起居，固係基於親情，親屬間
        之看護，縱因出於親情而未支付費用，然親屬看護所付
        出之勞力並非不能評價為金錢，此種基於身分關係之恩
        惠，自不能加惠於加害人，故由親屬看護時，縱無現實
        看護費之支付，仍應比照一般看護情形，認被害人受有
        相當於看護費之損害，得向加害人請求賠償，始符公平
        原則及民法第193條第1項所定「增加生活上需要」之意
        旨（最高法院95年度台上字第1041號、89年度台上字第
        1749號判決意旨參照）。
　　　⑵經查，原告於109年4月13日因系爭傷害經手術住院治療
        ，於109年4月21日出院，於住院一般病房期間須24小時
        看護。出院後，建議需休養且需人看護24小時照顧1個
        月等情，有中和醫院前開函文可參（見本院卷第72頁）
        ，堪認原告主張自109年4月16日至109年5月20日止，須
        專人全日看護，核屬必要。而原告因系爭傷害，髖骨裂
        開行動不便，由其子請假在家照顧原告生活起居，並以
        每日看護費用以2,000 元計算看護費用之損失，符合一
        般全日看護費用行情，應屬適當，是原告即受有相當看
        護費用之損失70,000元（計算式：2,000×35＝70,000）
        ，原告請求被告賠償此部分損失70,000元，即屬有據。
　　⒊系爭機車維修費用部分：
　　　按負損害賠償責任者，除法律另有規定或契約另有訂定外
      ，應回復他方損害發生前之原狀，債權人亦得請求支付回
      復原狀所必要之費用，以代回復原狀，民法第213條第1項
      、第3項定有明文。次按物被毀損時，被害人除得依民法
      第196條請求賠償外，並不排除民法第213條至第215條之
      適用。依民法第196條請求賠償物被毀損所減少之價額，
      得以修復費用為估定之標準，但以必要者為限（例如：修
      理材料以新品換舊品，應予折舊），最高法院77年第9次
      民事庭會議決議內容可參。經查，原告支出系爭機車維修
      費15,600元乙節，有系爭機車維修費估價單可憑（見本院
      卷第12頁），又原告自陳維修費用全為零件費用，沒有工
      資等語明確（見本院卷第81頁）。是參酌行政院所頒固定
      資產耐用年數表及固定資產折舊率表所示，機械腳踏車之
      耐用年限為3年，而系爭機車為104年3月出廠，有系爭機
      車車籍資料可稽（見附民卷第21頁），迄本件車禍發生時
      即109年4月13日，已使用5年2月，已逾耐用年限，應按零
      件殘值計算回復原狀所需必要費用，據此按平均法計算舊
      品零件殘值為3,900元（計算方式：殘價＝取得成本÷(耐用
      年數＋1)即15,600÷(3+1)＝3,900），修復系爭機車之必要
      費用即為3,900元。從而，原告請求系爭機車修復費用3,9
      00元，自為有理。
　　⒋綜上，原告所受損害之金額為79,509元（計算式：5,609+7
      0,000+3,900=79,509）。　
　㈢末按保險人依本法規定所為之保險給付，視為被保險人損害
    賠償金額之一部分；被保險人受賠償請求時，得扣除之，強
    制汽車責任保險法第32條定有明文。經查，原告業已領取強
    制汽車責任保險理賠金40,532元，有原告之中華郵政存簿封
    面及內頁影本為憑（見本院卷第11頁），依前揭說明，此部
    分自應視為被告已給付損害賠償金額之一部分而予以扣減。
    從而，原告得請求被告賠償之金額，於扣除已領取之上開強
    制汽車責任險賠償金額後應為38,977元（計算式：79,509－4
    0,532＝38,977），堪以認定。
六、綜上所述，原告依民法侵權行為之法律關係，請求被告給付
    38,977元，為有理由，應予准許。　　
七、本件係依民事訴訟法第427條所規定之適用簡易訴訟程序所
    為被告敗訴之判決，爰依同法第389條第1項第3款規定依職
    權宣告假執行。並由本院依民事訴訟法第392 條第2 項之規
    定，依職權宣告被告為原告預供擔保，得免為假執行。
八、訴訟費用負擔之依據：民事訴訟法第78條。　　
中　　華　　民　　國　　111 　年　　3 　　月　　29　　日
                  高雄簡易庭　法　官  陳安信
以上正本係照原本作成。
如對本判決上訴，須於判決送達後20日內向本院提出上訴狀。如
委任律師提起上訴者，應一併繳納上訴審裁判費。　　　　　　
中　　華　　民　　國　　111 　年　　3 　　月　　29　　日
　　　　　　　　　            書記官  蔡妮君